【裁判字號】    92,交簡上,54
【裁判日期】    921008
【裁判案由】    業務過失傷害
【裁判全文】
臺灣臺北地方法院刑事判決                        九十二年度交簡上字第五四號
    上  訴  人  甲○○  男，三.
右列上訴人因業務過失傷害案件，不服本院臺北簡易庭民國九十二年一月二十二日九
十一年度北交簡字第二九六三號簡易判決（臺灣臺北地方法院檢察署檢察官聲請簡易
判決處刑書案號：九十一年度調偵字第一一六號），提起上訴，本院管轄之第二審合
議庭判決如左：
    主    文
上訴駁回。
甲○○緩刑貳年。
    事    實
一、甲○○為營業小客車（計程車）司機，負責駕駛營業小客車載運乘客，為從事駕
    駛業務之人；民國九十年八月十三日下午二時四十五分許，甲○○駕駛車牌號碼
    二Ｒ－四九一號營業小客車載運乘客，沿雙向六車道之臺北市○○○路由西向東
    方向行駛，行至該路段二一六號「郵政總局」大門前廣場停靠下客後，起步並向
    左行駛擬由慢車道變換至中間車道之際，原應注意起步前應顯示方向燈，注意前
    後左右有無障礙或車輛行人，並應讓行進中之車輛行人優先通行，變換車道時，
    應讓直行車先行，並注意安全距離，而當時天氣晴、日間自然光線、視距良好、
    市區○○道路乾燥、平直、無缺陷及障礙，依其智識、能力又無其他不能注意之
    情事，甲○○竟疏未注意暫停讓沿臺北市○○○路西向東方向慢車道直行之車輛
    先行，貿然向左進入慢車道，並左偏擬變換至中間車道，適有蘇瑾（原審誤載為
    蘇謹）騎乘車牌號碼ＦＵＬ－０七五號重型機車後載張羽和，沿臺北市○○○路
    西向東方向慢車道行駛，行至該路段二一六號前，見狀閃煞不及，蘇瑾所乘機車
    右前車頭遂撞及甲○○所駕車輛左前葉子板、保險桿，蘇瑾、張羽和因而人車倒
    地，蘇瑾受有右手肘０‧五公分撕裂傷、右膝、右踝瘀青紅腫、右踝外側腓骨骨
    膜剝離之傷勢，張羽和受有右膝、右小腿內側擦傷、右足踝外側八公分撕裂傷之
    傷勢。甲○○肇事後，於員警前往現場處理時，不逃避接受裁判而當場向警員自
    首、承認為肇事人而願接受裁判。
二、案經蘇瑾、張羽和訴由臺北市政府警察局大安分局報請臺灣臺北地方法院檢察署
    檢察官聲請簡易判決處刑。
    理    由
一、訊據被告甲○○對於右揭犯罪事實均坦承不諱，核與告訴人蘇瑾、張羽和於警、
    偵訊指訴情節及臺北市政府警察局大安分局交通分隊道路交通事故調查報告表、
    談話紀錄表、補充資料表、現場及車輛照片、診斷證明書、診斷書所載相符；當
    時天氣晴、日間自然光線、視距良好、市區○○道路乾燥、平直、無缺陷及障礙
    ，依被告之智識、能力又無不能注意之情事，亦據臺北市政府警察局大安分局交
    通分隊據報處理之員警觀察、記載明確，有道路交通事故調查報告表附卷可稽；
    其中臺北市○○○路為雙向六車道，亦有現場照片、道路交通事故調查報告表可
    考。
二、按起步前應顯示方向燈，注意前後左右有無障礙或車輛行人，並應讓行進中之車
    輛行人優先通行；汽車在雙向四車道行駛時，應依左列規定：（六）變換車道時
    ，應讓直行車先行，並注意安全距離；汽車在超過四車道之道路、調撥車道或雙
    向車道不對稱之道路，除依第一項各款規定行駛外，並應依道路交通標誌、標線
    、號誌之指示行駛，道路交通安全規則第八十九條第一項第六款、第九十八條第
    一項第六款、第三項定有明文。本件被告於九十年八月十三日下午二時四十五分
    許，駕駛車牌號碼二Ｒ－四九一號營業小客車載運乘客，沿雙向六車道之臺北市
    ○○○路由西向東方向行駛，行至該路段二一六號「郵政總局」大門前廣場停靠
    下客後，起步並向左行駛擬由慢車道變換至中間車道之際，當時天氣晴、日間自
    然光線、視距良好、市區○○道路乾燥、平直、無缺陷及障礙，依其智識、能力
    又無其他不能注意之情事，前已述及，被告竟疏未注意暫停讓沿臺北市○○○路
    西向東方向慢車道直行之車輛先行，貿然向左進入慢車道，並左偏擬變換至中間
    車道，適告訴人蘇瑾騎乘車牌號碼ＦＵＬ－０七五號重型機車後載告訴人張羽和
    沿臺北市○○○路西向東方向慢車道行駛，行至該路段二一六號前，見狀閃煞不
    及，告訴人蘇瑾所乘機車右前車頭遂撞及被告所駕車輛左前葉子板、保險桿，告
    訴人蘇瑾、張羽和因而人車倒地，蘇瑾受有右手肘撕裂傷、右膝、右踝瘀青紅腫
    、右踝外側腓骨骨膜剝離之傷勢，張羽和受有右膝、右小腿內側擦傷、右足踝外
    側撕裂傷之傷勢，被告有起步前未讓行進中之車輛優先通行，且變換車道時未讓
    直行車先行並注意安全距離之過失甚明，且其過失行為與告訴人之傷害間，有相
    當因果關係，臺北市車輛行車事故鑑定委員會亦同此認定，有臺北市車輛行車事
    故鑑定委員會北鑑審字第九一三０一二九六００號覆函暨鑑定意見書、附圖、說
    明在卷可資參佐，事證明確，被告犯行堪以認定，應依法論科。
三、核被告所為，係犯刑法第二百八十四條第一項前段因過失傷害人罪。被告肇事後
    、於員警前往現場處理時，不逃避接受裁判而當場向警員自首、承認為肇事人而
    願接受裁判，已經原審職權查證屬實，有臺北市政府警察局大安分局自首調查表
    可按，被告對於有權偵查犯罪之機關尚不知犯罪事實及犯罪人之前自首而願接受
    裁判，應依刑法第六十二條前段之規定減輕其刑。原審認被告罪證明確，參酌被
    告曾因違反麻醉藥品管理條例案件，經臺灣板橋地方法院判處有期徒刑七月，經
    臺灣高等法院駁回上訴確定，於八十三年九月十四日服刑期滿執行完畢，本件犯
    後旋即自首，雖與告訴人達成和解，但迄至原審判決前仍未能依和解內容履行、
    賠償告訴人所受損害，被告一過失行為致告訴人二人受傷，為想像競合犯等節，
    依刑事訴訟法第四百四十九條第一項前段、第四百五十四條第二項，刑法第二百
    八十四條第二項前段前段、第四十一條第一項前段、第六十二條，罰金罰鍰提高
    標準條例第一條前段、第二條予以論科，判處拘役三十日，並諭知如易科罰金之
    折算標準，其認事用法均無不合，量刑亦甚妥適。
四、上訴人上訴主張告訴人二人已於原審判決前撤回告訴，應為不受理判決，並提出
    和解書、九十二年一月十日臺灣臺北地方法院檢察署收狀收據影本為憑，其中告
    訴人二人確於九十年一月十日向臺灣臺北地方法院檢察署提出「撤案狀」及和解
    書，並經本院職權查證屬實，有告訴人所書立、蓋有臺灣臺北地方法院檢察署九
    十二年一月十日收文章之「撤案狀」暨和解書正本在卷可考；惟撤回告訴乃告訴
    人依刑事訴訟法規定使其告訴失效之法律行為，與告訴人僅在訴訟外向被告承諾
    撤回告訴之為私法上契約行為者，迥然有別，故告訴乃論之罪經告訴權人提出合
    法之告訴，由檢察官將案件起訴繫屬於第一審法院後，縱經告訴人向被告表示同
    意撤回告訴，如未經告訴人在第一審辯論終結前以書狀或言詞逕向該第一審法院
    表示撤回告訴之意思，或向檢察官或司法警察官撤回告訴而於第一審辯論終結前
    轉達於該第一審法院，仍不生撤回告訴之效力，最高法院八十八年度台非字第一
    ０三號著有裁判闡釋甚明。本件告訴人書立之「撤案狀」及和解書正本係向臺灣
    臺北地方法院檢察署提出，此經上訴人自承明確，並與「撤案狀」上收文章、臺
    灣臺北地方法院檢察署收狀收據影本所示一致，業如前述，而該「撤案狀」遲至
    九十二年七月二十四日始由臺灣臺北地方法院檢察署承辦股書記官轉送本院，並
    未於第一審即本院臺北簡易庭辯論終結前轉達於該第一審法院，揆諸前開判決、
    說明，本件告訴人所提「撤案狀」在九十二年七月二十四日轉達本院前，仍不生
    撤回告訴之效力，原審於九十二年一月二十二日就被告業務過失傷害犯行為有罪
    及科刑之判決，並無違誤，上訴人上訴主張應為不受理判決，尚非有據，應予駁
    回。
五、惟被告曾因違反麻醉藥品管理條例案件，經臺灣板橋地方法院判處有期徒刑七月
    、臺灣高等法院駁回上訴確定，於八十三年九月十四日服刑期滿執行完畢，執行
    完畢後五年以內未曾受有期徒刑以上刑之宣告，有臺灣高等法院被告全國前案紀
    錄表可佐，前業提及，犯後旋即自首、坦承犯行、顯有悔意，並於九十二年一月
    十日與告訴人二人達成和解、賠償告訴人所受損害、獲告訴人二人諒解，有告訴
    人書立之「撤案狀」及和解書正本在卷可參，因「撤案狀」誤送臺灣臺北地方法
    院檢察署，未及於原審判決前轉達本院臺北簡易庭，均如前述，經此偵、審程序
    後，當知所警惕、信無再犯之虞，本院認宣告之刑以暫不執行為適當，爰併予宣
    告緩刑二年，以啟自新。
據上論斷，應依刑事訴訟法第四百五十五之一條第三項、第三百六十八條，刑法第七
十四條第二款，判決如主文。
本案經檢察官越方如到庭執行職務。
中      華      民      國    九十二    年      十      月      八      日
                              臺灣臺北地方法院交通法庭
                                      審判長法  官  陳  博  文
                                            法  官  鄧  德  倩
                                            法  官  洪  文  慧
右正本證明與原本無異。
本判決不得上訴。
                                            書記官  江  虹  儀
中      華      民      國    九十二    年      十      月      八      日


司法院資訊處製作；財團法人民間司法改革基金會備份。
